臺灣彰化地方法院刑事判決
110年度易字第858號
公  訴  人  臺灣彰化地方檢察署檢察官 
被      告  黃進峯



上列被告因加重竊盜案件，經檢察官提起公訴（110年度偵字第8
685號），本院判決如下：
    主    文
黃進峯無罪。
    理   由
一、公訴意旨略以：被告黃進峯意圖為自己不法之所有，於民國
    110年3月30日13時56分至15時35分，駕駛車號000-0000號自
    用小客車，前往彰化縣○○鄉○○村○○路0段000○000○000○000號
    羅金泉、羅金昌、羅金鈞、羅詮源等4兄弟住家（四戶相連
    ）前，先翻越圍牆，再使用不明工具破壞173號羅金泉住家
    側面鐵窗之方式進入羅金泉屋內，竊取羅金泉屋內廚房之瓦
    斯爐銅爐頭2個，並將放置於廚房之麥卡倫酒1瓶飲畢（共損
    失新臺幣《下同》約1萬多元）。之後又進入171號羅金昌住家
    屋內，竊取羅金昌屋內之圓頭椅6張、瓦斯爐銅爐頭2個及香
    爐1個（共損失2萬多元）。復轉往169號羅金鈞住家前，以
    破壞2樓前方落地窗外層鋁窗之方式進屋行竊，竊取羅金鈞
    屋內之電扇2支、皇家禮炮酒1瓶、瓦斯爐銅爐頭2個及監視
    器主機1台（共損失3萬多元）；再轉往167號羅詮源住家，
    竊取羅詮源屋內之瓦斯爐銅爐頭2個（共損失3000多元）。
    嗣經羅金昌於110年4月1日返家後發現遭竊報警，為警調閱
    路口監視器，同時到現場勘查後採得指紋送鑑定後，始查知
    上情。因認被告涉犯刑法第321條第1項第1、2款之加重竊盜
    罪嫌等語。
二、按犯罪事實應依證據認定之，無證據不得認定犯罪事實；又
    不能證明被告犯罪者，應諭知無罪之判決；刑事訴訟法第15
    4條第2項、第301條第1項分別定有明文。復認定不利於被告
    之事實，須依積極證據，苟積極證據不足為不利於被告事實
    之認定時，即應為有利於被告之認定，更不必有何有利之證
    據；又事實之認定，應憑證據，如未能發現相當證據，或證
    據不足以證明，自不能以推測或擬制之方法，以為裁判基礎
    。而刑事訴訟法上所謂認定犯罪事實之積極證據，係指適合
    於被告犯罪事實之認定之積極證據而言，雖不以直接證據為
    限，間接證據亦包括在內；然而無論直接或間接證據，其為
    訴訟上之證明，須於通常一般之人均不致有所懷疑，而得確
    信其為真實之程度者，始得據為有罪之認定，倘其證明尚未
    達到此一程度，而有合理之懷疑存在時，致使無從形成有罪
    之確信，根據「罪證有疑，利於被告」之證據法則，即不得
    遽為不利被告之認定（最高法院30年上字第816號、29年上
    字第3105號、30年上字第1831號、40年台上字第86號及76年
    台上字第4986號判決意旨參照)。再按檢察官就被告犯罪事
    實，應負舉證責任，並指出證明之方法。因此，檢察官對於
    起訴之犯罪事實，應負提出證據及說服之實質舉證責任。倘
    其所提出之證據，不足為被告有罪之積極證明，或其指出證
    明之方法，無從說服法院以形成被告有罪之心證，基於無罪
    推定之原則，自應為被告無罪判決之諭知（最高法院92年台
    上字第128號判決參照）。
三、本件公訴人認被告涉犯刑法第321條第1項1第1、2款之加重
    竊盜罪嫌，無非係以(1)告訴人羅金昌於警詢中之指述；(2)
    案發地點附近之路口監視器影像；(3)彰化縣警察局田中分
    局刑案現場勘查報告、刑案現場照片、勘察採證同意書、彰
    化縣警察局現場證物清單、刑事案件證物採驗紀錄表；(4)
    內政部警政署刑事警察局110年5月12日刑紋字第1100036700
    號鑑定書及被告存檔之指紋卡片等為其主要論據。訊據被告
    堅詞否認有何加重竊盜犯行，辯稱：伊雖有於上開時間，駕
    車前往案發地點，但伊不是到該處行竊，伊因染有毒癮，原
    與藥頭相約到該處交易毒品，但藥頭沒有到場，後因毒癮發
    作，且伊覺得案發地點應該沒人居住，所以翻越圍牆至該址
    住處旁之防火巷施用毒品，施用完後伊即再翻越圍牆離開，
    並沒有進入該住處內；伊也沒有破壞該住處之鐵窗，鐵窗上
    採得伊的指紋可能是伊施用毒品後要站起來時有扶著鐵窗之
    故等語(見本院卷一第89、91頁、本院卷二第83至85頁)。娦
四、經查：
(一)告訴人羅金泉、羅金昌、羅金鈞及羅詮源(下稱告訴人4人)
    所有位於彰化縣○○鄉○○路0段000○000○000○000號之住處(下
    稱上址住處)，係告訴人4人之祖宅，平時無人居住，僅逢年
    過節會回去上址住處短暫居住3、4日；其等於110年農曆過
    年後離開上址住處北上工作後，迄同年4月1日返回時，發現
    上址住處均遭人侵入屋內行竊，經清查告訴人羅金泉住處1
    樓側面之鐵窗遭人破壞，廚房之瓦斯爐銅爐頭2個遭竊，置
    放於廚房內之之麥卡倫酒1瓶也遭飲畢；告訴人羅金昌住處
    內，則係遭竊取圓頭椅6張、瓦斯爐銅爐頭2個及香爐1個；
    而告訴人羅金鈞住處則係2樓前方落地窗外層鋁窗遭破壞，
    屋內之電扇2支、皇家禮炮酒1瓶、瓦斯爐銅爐頭2個及監視
    器主機1台均遭竊取；另告訴人羅詮源住處內，則係瓦斯爐
    銅爐頭2個遭竊等情，業據告訴人羅金昌於警詢中(見臺灣彰
    化地方檢察署110年度偵字第8685號卷(下稱偵卷)第8至10頁
    )、告訴人4人於本院審理時(見本院卷一第89至90頁)分別指
    述明確，並有彰化縣警察局田中分局刑案現場勘查報告、刑
    案現場照片在卷可資佐證(見偵卷第18至54頁)。再者，經警
    於110年4月1日前至告訴人4人上址住處進行勘查採證，於告
    訴人羅金泉住處遭破壞之1樓鐵窗上採得可疑指紋1枚、於同
    一住處之1樓臥室床上所置放之剪刀握把上採得可疑生物跡
    證1件、於同一住處廚房之酒瓶瓶口採得可疑生物跡證1件、
    於告訴人羅金昌住處2樓後方臥室床上所置放之美工刀握把
    上採得可疑生物跡證1件、另於告訴人羅金鈞住處2樓前方遭
    破壞之落地窗外層鋁窗玻璃上採得可疑指紋共3枚、掌紋1枚
    ；經送鑑驗發現:告訴人羅金泉住處遭破壞之1樓鐵窗上所採
    得之可疑指紋，核與被告存檔指紋卡之右中指指紋相符，而
    告訴人羅金昌住處2樓後方臥室床上之美工刀握把上所採得
    可疑生物跡證，經萃取DNA檢測，其DNA-STR型別與「黃吉志
    住宅遭竊盜案」中所採得之生物跡證檢出之同一男性DNA-ST
    R型別，且該男性DNA-STR型別嗣經比對核與許文山DNA-STR
    型別相符等情，此亦有彰化縣警察局田中分局刑案現場勘查
    報告、勘察採證同意書、彰化縣警察局現場證物清單、刑事
    案件證物採驗紀錄表、內政部警政署刑事警察局110年5月12
    日刑紋字第0000000000號鑑定書及被告存檔之指紋卡片、內
    政部警政署刑事警察局110年5月3日刑生字0000000000號鑑
    定書及彰化縣警察局111年1月3日彰警鑑字第0000000000號
    函暨檢送之彰化縣警察局鑑識科公務電話紀錄簿、彰化縣警
    察局110年9月15日彰警鑑字第0000000000號函、內政部警政
    署刑事警察局110年9月11日刑生字第0000000000號鑑定書等
    在卷可稽(以上分別見偵卷第27至28、56至62頁、本院卷一
    第97至104頁)，上開事實固堪予認定。
(二)惟上開事實僅能證明告訴人4人上址住處確有於110年農曆過
    年後至同年4月1日其等返回前之期間，遭人破壞鐵窗、落地
    窗外層鋁窗後侵入上址住處內竊取上開物品，及確有在遭破
    壞之1樓鐵窗上採得被告指紋等事實；然被告為何會遺留指
    紋於遭破壞之鐵窗上之原因不一而足，是否係因被告為本件
    竊盜犯行所留?抑或如被告所辯係至上址住處旁之防火巷內
    施用毒品所留?自需綜合其他證據加以佐證，尚不能逕執前
    揭鑑定結果作為認定被告確有本件竊盜犯行之直接事證，仍
    應進一步調查其他證據以資審認。查:　
 1、公訴人固提出案發地點附近路口監視器影像畫面截圖(見偵
    卷第11至17頁)，證明被告確有於110年3月30日13時56分許
    至15時35分許，駕駛其所有之車牌號碼000-0000號自小客車
    前至上址住處前，且有下車行跡詭異之舉。然經本院向彰化
    縣警察局田中分局調取上開路口監視影像，並當庭勘驗【檔
    案名稱「09.員集路4段與東彰路8段路口全景_000000000000
    00.avi」，影片長度1時39分52秒，錄影內容連續無間斷，
    僅有影像並無聲音，以下勘驗自螢幕時間2021/03/30（下同
    ）13：55：00起至15：34：52止】，結果如下:

編號 螢幕時間 勘驗內容 1 13：55：00至 13：56：58 錄影畫面為路口監視器拍攝，監視器設置在東彰路東向之分隔島上，往西拍攝彰化縣社頭鄉員集路4段（橫向）與東彰路8段（縱向）交會之路口（下稱路口）全景（圖1）。 2 13：56：59至 13：58：20 系爭車輛自畫面左方之員集路4段由南往北方向行駛進入路口（圖2），左轉東彰路8段慢車道，於東彰路與潘錯橫路路口前停等紅燈，綠燈後，於13:57:44自慢車道直接切入最內側之快車道，於上開路口迴轉，於13:58:20停於豆花店（經比對google地圖及本院卷一第225頁現場圖，該一樓建築物為豆花店）後方。 3 13：58：21至 14：02：26 駕駛座車門打開，隱約有一人下車（圖3，下稱駕駛人），身影隨即被路口轉彎車輛擋住。 4 14：02：27至 14：04：15 駕駛人自路邊走出，14：02：32走向駕駛座（圖4），身影被經過的車輛擋住。 5 14：04：16至 14：18：32 系爭車輛往告訴人4人上址住處大門方向移動，14：04：27停在告訴人4人上址住處大門旁圍牆前人行道上，14：04：40駕駛人開門下車（圖5），14：04：44往適才於東彰路之停車處走去（圖6），於14：05：18走至適才停車處附近身影消失。 6 14：18：33至 14：19：03 駕駛人出現在人行道，向停車處走去（圖7）。 7 14：19：04至 14：19：19 駕駛人走回停車處並進入駕駛座（圖8），期間該車未見有其他人上下車或開左側車門車窗。 8 14：19：20至 15：30：52 系爭車輛於原地迴轉，逆向進入路口，經東彰路快車道，於潘錯橫路再度迴轉，於14：20：42停在豆花店後側路旁（前次停車處略為往前），14：22：04駕駛人再次下車（圖9），往路邊走去，身影隨即消失 9 15：30：53至 15：31：05 副駕駛座前有影子晃動（圖10紅圈處）。 10 15：31：06至 15：31：37 該身影往前走至豆花店旁（圖11紅圈處） 11 15：31：38至 15：31：39 路旁有影子晃動（圖12紅圈處），應為駕駛人。 12 15：31：40至 15：33：56 駕駛人走至副駕駛座前（圖13），停留約4秒，於15：31：44走至駕駛座，15：31：49開門上車（圖14）。 13 15：33：57至 15：34：52 駕駛人再度開門下車（圖15），走至系爭車輛副駕駛座前方（圖16），停留約40秒，於15：34：39駕駛人走回駕駛座上車（圖17）。 
    此有本院勘驗筆錄暨圖1至圖17之影像截圖及google地圖照
    片附卷可憑(見本院卷一第459至461、463至499頁)。被告雖
    不否認上開監視影像畫面中之駕駛人確係其本人，然仍堅稱
    其係駕車至上址住處前等待藥頭欲購買毒品，否認有何竊盜
    行為等情(見本院卷一第461頁)；而依上開勘驗結果，雖未
    見被告有與他人接觸之舉止，然亦未見被告有搬運任何物品
    上車，或與他人同行，而由他人搬運物品上車等情，則依告
    訴人4人所指述其等所失竊之物品數量不少，其中甚有電扇
    、瓦斯爐銅爐、圓頭椅等體積較大之物，倘被告確有至上址
    住處行竊，豈會全然未見被告有搬運所竊得物品之行止?是
    上開監視影像畫面尚無從為被告係駕車至該處行竊之佐證。
 2、又本院依被告聲請傳喚負責承辦本案之警員蘇尚祈到庭為證
    ，證人蘇尚祈結證略以:本案伊原本係欲調閱上開路口監視
    影像慢慢看，但伊看之後發現無法從監視影像清楚辨識下車
    人的行跡，亦即無法從監視影像確認本件竊盜案之犯罪嫌疑
    人，後來因偵查隊告知有在案發地點的鐵窗上採得被告之指
    紋，伊忘記偵查隊是提供伊被告身分或其所使用車輛之資料
    ，伊才再去調閱相關監視影像確認被告所使用之車輛確有停
    放於案發地點；因已經先比對出被告DNA(應係指紋)，所以
    就直接鎖定比對被告所使用之車輛，沒有再仔細過濾有無其
    他可疑車輛，且因上開監視影像係全景畫面，如果有車停下
    來人往裡面走，伊等也沒有辦法看到，尤其是晚上，豆花店
    (即上址住處旁之商家)休息時，監視影像更是一片漆黑，就
    算有車子停下來，熄火後，人下車也只能微微看到開門的動
    作，下車後人往哪裡走是無法看清的等語(見本院卷二第71
    至75頁)。足徵本件係因已先鑑驗比對出上址住處遭破壞之
    鐵窗上遺有被告指紋，承辦辦案之警員因而僅鎖定被告所使
    用之車輛查閱相關監視影像，復因監視影像畫面無法清楚辨
    識行經上址住處人車之行跡，致未能確認告訴人4人不在上
    址住處期間，是否仍有其他可疑車輛行經；則既無法確認除
    被告所駕駛之車輛外，是否已無其他可疑車輛涉案，而上開
    監視影像中被告之行止又難認被告確係至上址住處行竊，自
    無從據上開監視影像畫面憑認被告確係駕車至該處行竊。
 3、況且，本件尚有於告訴人羅金昌住處2樓後方臥室床上之美
    工刀握把上採得許文山之DNA，已如前述；而經本院傳喚證
    人許文山到庭為證，證人許文山於本院審理時結證略以:110
    年3月間某日，伊有駕駛0287-B8號自小客車前至上址住處行
    竊，伊是自己去的，詳細行竊時間忘記了，伊記得是晚上去
    的，那一天有下雨，伊是將車停放在豆花店旁的路邊，再從
    該住處1樓側面遭破壞之鐵窗處進入，伊並沒有帶工具犯案
    ，該鐵窗是早已經被破壞，2樓後方臥室床上之美工刀也是
    原本就放在那裏，並不是伊帶去的，伊有使用該美工刀割開
    繩子，伊至該處竊取圓板凳、桌椅和長板凳等物，被告並沒
    有和伊一同至該處行竊過等語(見本院卷二第64至67頁)。足
    見證人許文山雖結證承認確曾至上址住處行竊，但明白否認
    被告有和其一同為竊盜犯行等情。參以經本院依彰化縣警察
    局田中分局所檢送之許文山所使用0000-00號自小客車行車
    軌跡資料，輸入google地圖查詢該車於案發當日之行車軌跡
    ，發現該車於110年3月30日15時38分始有出現在彰化縣○○市
    ○○○路0000號之行車軌跡，該處距案發地點開車仍須約至少2
    0分鐘之時間，此有0287-B8號自小客車行車軌跡及google地
    圖查詢資料在卷可稽(見本院卷一第253頁、本院卷二第95、
    99頁)，堪認證人許文山於被告出現於上址住處之時間，並
    不在案發現場附近；雖該車於同日16時4分曾行經案發地點
    附近，此亦有上開行車軌跡資料及google地圖查詢資料足憑
    (見本院卷一第253頁、本院卷二第97、103頁)，然證人許文
    山已忘記當日至案發地點附近做何事(見本院卷二第67頁)，
    而證人蘇尚祈則於本院審理時結證稱:伊等係鎖定被告的車
    輛去比對，沒有再比對許文山所使用之0000-00號自小客車
    有無行經案發地點，或許文山與被告所使用車輛之行車軌跡
    是否有重疊?伊等也無法提出當日被告是否有與許文山見面
    之監視影像，也不知道當日其2人是否曾有見面，伊記得所
    調閱之監視影像只看到一輛車子停於案發地點，並未見有2
    輛車子同時停下，也確實只見有1人下車等語(見本院卷二第
    75至77頁)，則依現有事證既無從認被告於前至上址住處當
    日確有何與證人許文山見面之情，故亦無從遽認被告駕車前
    至上址住處，係與許文山共同為竊盜犯行。
 4、從而，本件經調查審認其他證據，既無從認定被告於110年3
    月30日駕車前至案發地點係為竊盜犯行，且上址住處1樓遭
    破壞之鐵窗所在位置確係在防火巷旁，此有彰化縣警察局田
    中分局所繪製之現場圖在卷足憑(見本院卷一第225頁)，被
    告辯稱係至上址住處旁之防火巷內施用毒品，而於遭破壞鐵
    窗上遺留指紋乙情亦非全然不可能，自難遽認被告於上址住
    處遭破壞之鐵窗上遺有指紋，係因至上址住址行竊所致。
(三)按法官對被告犯罪事實之認定，唯有經過嚴格之證明並獲得
    無疑之確信時，始得為有罪之判決。然人力有其極限，縱擁
    有現代化之科技以為調查之工具，仍常發生重要事實存否不
    明之情形。故於審判程序中，要求法官事後重建、確認已發
    生之犯罪事實，自屬不易。倘法院依卷內調查所得之證據，
    仍存在無法排除之疑問，致犯罪事實猶不明確時，法院應如
    何處理，始不至於停滯而影響當事人之權益，在各法治國刑
    事訴訟程序中，有所謂「罪疑唯輕原則」（或稱罪疑唯利被
    告原則），足為法官裁判之準則。我國刑事訴訟法就該原則
    雖未予明文，但該原則與無罪推定原則息息相關，為支配刑
    事裁判過程之基礎原則，已為現代法治國家所廣泛承認。亦
    即關於罪責與刑罰之實體犯罪事實之認定，法官在綜合所有
    之證據予以總體評價之後，倘仍無法形成確信之心證，即應
    對被告為有利之實體事實認定（最高法院101年度台上字第2
    696號判決意旨參照）。查本件雖有於上址住處遭破壞之鐵
    窗上採得被告之指紋，然此部分事實僅能據以認定被告曾前
    至案發地點，且本件司法調查人員經比對現場採證之指紋與
    被告相符而認被告有犯罪嫌疑後，並未經查扣得任何贓證物
    、於現場採得其他生理跡證或其他證據資料足以證明被告即
    為本件侵入上址住處並竊取告訴人4人財物之人，是本件尚
    無法遽認被告確有於110年3月30日，侵入上址住處竊取告訴
    人4人所有之上開財物之情事，公訴人所舉之證據尚不足以
    使通常一般人均無所懷疑，而可排除其他情況之假設。則基
    於「罪疑唯輕原則」，即應對被告為有利之事實認定，而不
    得逕認被告為本案之犯罪行為人。
五、綜上所述，公訴人所舉之證據既無從使本院獲致被告確有前
    至上址住處行竊之確信心證，自不能以推測或擬制之方法，
    為被告有罪之認定。此外，復無其他積極證據足認被告確有
    何公訴人所指之加重竊盜犯行，揆諸首揭法條規定及判例意
    旨，既不能證明被告犯罪，自應為被告無罪之諭知。
據上論斷，應依刑事訴訟法第301條第1項，判決如主文。
本案經檢察官施教文提起公訴，檢察官林佳裕到庭執行職務。
中　　華　　民　　國　　111 　年　　8 　　月　　30　　日
                   刑事第一庭  法  官　 簡璽容
以上正本證明與原本無異。
如不服本判決應於收受判決後20日內向本院提出上訴書狀，並應
敘述具體理由；其未敘述上訴理由者，應於上訴期間屆滿後20日
內向本院補提理由書（均須按他造當事人之人數附繕本）「切勿
逕送上級法院」。
告訴人或被害人對於判決如有不服具備理由請求檢察官上訴者，
其上訴期間之計算係以檢察官收受判決正本之日期為準。　　　
中　　華　　民　　國　　111 　年　　8 　　月　　30　　日
                                書記官  蔡旻珊